臺灣彰化地方法院刑事判決
111年度易字第403號
公  訴  人  臺灣彰化地方檢察署檢察官
被      告  林萬福




選任辯護人  林永山律師（法扶律師）
上列被告因侵占案件，經檢察官提起公訴（111年度偵緝字第159
號），本院判決如下：
    主      文
林萬福無罪。
    理      由
一、公訴意旨略以：被告林萬福於民國110年10月1日13時35分許
    ，在彰化縣○○市○○路0段000號之彰化縣立圖書館1樓大廳沙
    發椅上看報紙時，見被害人黃俊熹所有之Samsung Note8手
    機（下稱本案手機）遺落在該沙發椅上，竟意圖為自己不法
    之所有，基於侵占遺失物之犯意，拾起上開手機後，將之藏
    放在隨身包包內，予以侵占入己，隨即離去。因認被告涉犯
    刑法第337條之侵占遺失物罪等語。
二、按犯罪事實應依證據認定之，無證據不得認定犯罪事實；不
    能證明被告犯罪者，應諭知無罪之判決；刑事訴訟法第154
    條第2項、第301條第1項分別定有明文。又檢察官對於起訴
    之犯罪事實，應負提出證據及說服之實質舉證責任。倘其所
    提出之證據，不足為被告有罪之積極證明，或其指出證明之
    方法，無從說服法院以形成被告有罪之心證者，基於無罪推
    定之原則，自應為被告無罪判決之諭知（刑事訴訟法第161
    條第1項、刑事妥速審判法第6條、最高法院92年度台上字第
    128號判決意旨參照）。次按認定不利於被告之事實，須依
    積極證據，苟積極證據不足為不利於被告事實之認定時，即
    應為有利於被告之認定，更不必有何有利之證據（最高法院
    30年度上字第816號判決意旨參照）。再按告訴人之告訴，
    係以使被告受刑事訴追為目的，是其陳述是否與事實相符，
    仍應調查其他證據以資審認（最高法院52年度台上字第1300
    號判決意旨參照）。
三、公訴意旨認被告涉犯上開犯行，無非係以：被告之供述、被
    害人於警詢、偵查中之證述、證人黃順儀於偵查中之證述、
    監視器錄影光碟和監視器畫面擷取照片為其論罪依據。
四、訊據被告堅詞否認有何侵占遺失物之犯行，辯稱：我沒有拿
    本案手機，我也沒有看到，我又不會使用手機，當時我是在
    圖書館看報紙找工作，如果有看到手機，我會拿給櫃台等語
    。
五、經查：
（一）被告曾於110年10月1日13時35分許，前往前揭彰化縣立圖
      書館1樓大廳沙發椅上看報紙等情，業據被告於本院審理
      時坦承不諱（見本院卷第233頁），並有現場監視器畫面
      截圖在卷可憑（見偵卷第43至47頁），此部分之事實應堪
      認定。
（二）證人即被害人於警詢時證稱：我遺失的手機門號是000000
      0000號，我在110年10月1日早上還有使用這支手機等語（
      見偵卷第27至28頁）。另於偵查中證稱：我是當天16時30
      分回到大葉大學時發現手機不見，我沿著山腳路回彰化市
      沿路尋找，但是沒找到，所以我又返回大葉大學，到學校
      後我才想到在圖書館內有坐在單人沙發上使用手機發MAIL
      給同事等語（見偵緝卷第73頁）。則自被害人於偵查中證
      述內容可知，被害人對於本案手機實際上究竟遺失於何處
      並非相當肯定，本案手機是否確實是遺落於彰化縣立圖書
      館1樓大廳沙發椅上，即非無疑。又經本院函詢台灣之星
      電信股份有限公司被害人所持用之上開門號於110年10月1
      日至7日連線之基地台位置及紀錄等資料，該公司函覆略
      以：所查門號於查詢期間查無上網紀錄等語，有該公司之
      傳真函文存卷可查（見本院卷第215至217頁）。上開函詢
      結果與被害人前揭證述內容尚有出入，則被害人之指述並
      非全無瑕疵可指，尚須有其餘證據予以補強。
（三）證人即該日其後坐在前揭沙發椅之人黃順儀於偵查中雖證
      稱：我在110年10月1日下午去紅色沙發區時，沒有看到1
      支手機等語（見偵緝卷第74頁）。然而此僅足以證明證人
      黃順儀使用該座位時並未有看到本案手機，並無從證明告
      訴人之手機確實係遺落於該處。
（四）公訴意旨另以彰化縣立圖書館監視器錄影畫面中，被告曾
      有將雙手在沙發椅的右方撥弄等情，因而認定被告涉犯本
      案侵占遺失物罪嫌。然上開監視器畫面並未拍攝到關於手
      機之影像，且卷內並無其他積極證據證明本案手機確實遺
      落於該處，自不能僅憑被告有於該處撥弄雙手之情，遽以
      推認本案手機係由被告所侵占。
六、綜上所述，本案依檢察官所提出之證據，既不足為被告有罪
    之積極證明，而使本院達到不致有所懷疑，得確信其為真實
    之程度，依法自應為無罪之諭知。
七、依刑事訴訟法第301條第1項，判決如主文。
本案經檢察官詹雅萍提起公訴，檢察官林子翔到庭執行職務。
中　　華　　民　　國　　111 　年　　9 　　月　　13　　日
                  刑事第七庭  法  官  徐啓惟
以上正本證明與原本無異。
如不服本判決應於收受判決後20日內向本院提出上訴書狀，並應
敘述具體理由。其未敘述上訴理由者，應於上訴期間屆滿後20日
內向本院補提理由書(均須按他造當事人之人數附繕本)「切勿逕
送上級法院」。
告訴人或被害人如對本判決不服者，應具備理由請求檢察官上訴
，其上訴期間之計算係以檢察官收受判決正本之日期為準。
中　　華　　民　　國　　111 　年　　9 　　月　　13　　日
                              書記官  林佑儒